臺灣臺中地方法院民事判決
111年度中小字第3861號
原      告  承安開發有限公司

法定代理人  阮俊乾
訴訟代理人  蕭可昕
被      告  黃儀芳
上列當事人間給付違約金事件，本院於民國111年10月26日言詞
辯論終結，判決如下：
    主      文
原告之訴及假執行之聲請均駁回。
訴訟費用由原告負擔。 
    事實及理由
一、原告主張：被告授權訴外人李欣隆與原告簽訂不動產委託銷
    售契約(下稱系爭契約)，開價以新臺幣(下同)938萬元出售
    門牌號碼臺中市○○區○○路000巷0弄0號11樓建物及其坐落土
    地(下稱系爭不動產)，嗣變更委託價額為788萬元(含仲介4%
    )。原告已於民國110年11月2日尋找買方程玉如出價755萬元
    購買，原告同意並授權李欣隆於買方程玉如所簽署之不動產
    買賣願意書上簽章確認，至此原告業已完成委託出售房屋之
    事項，詎被告卻未依約定與買方程玉如簽立買賣契約，卻另
    行再與他家房屋仲介公司簽訂委託契約，將系爭不動產出售
    他人，被告此舉已違反系爭契約約定，經協調被告代理人李
    欣隆亦代被告承諾願意賠償10萬元予原告，迭經催討，被告
    均置之不理，爰請求被告應給付原告10萬元，及自起訴狀繕
    本送達翌日起至清償日止，按年息5%計算之利息，並陳明願
    供擔保，請准宣告假執行。
二、被告則以：被告僅委託李欣隆代為處理銷售系爭不動產之前
    期事宜，如房屋裝潢及委託仲介銷售等，並未提到可代為簽
    約、收受價款等物權法律行為，李欣隆於簽訂買方買方不動
    產買賣願意書時，亦未告訴被告，因此李欣隆無權代理系爭
    不動產買賣簽約及收取定金事宜，被告亦未同意李欣隆代替
    被告同意願意賠償10萬元予原告等語置辯，請求駁回原告之
    訴。     
三、稱居間者，謂當事人約定，一方為他方報告訂約之機會或  
    為訂約之媒介，他方給付報酬之契約，民法第565條定有明 
     文。而行政院消費者保護委員會所制訂不動產委託銷售契
    約書簽約注意事項第3條載明：「目前國內仲介業所使用之
    委託銷售契約書有兩種，即專任委託銷售契約書及一般委託
    銷售契約書，如屬專任委託銷售契約書則有『在委託期間內
    ，不得自行出售或另行委託其他第三者從事與受託人同樣的
    仲介行為』之規定，反之，則屬一般委託銷售契約書…」。可
    見居間(仲介)分為「一般委託」與「專任委託」二種，前者
    僅授與居間人普通報告或媒介權限，委託人親自或委請他人
    買賣，不構成違約事由，居間人必須完成居間事務，始可請
    求報酬。專任委託居間人則獲得獨占性授權，於委託期間，
    僅居間人有權進行相關仲介事務，若是委託人另與他人訂立
    居間契約，或是自行出售標的物，即違反專任委託本旨，應
    負擔債務不履行責任。系爭契約約首記載：「不動產一般委
    託銷售契約書」，依上開說明，被告僅授與原告普通報告或
    媒介權限，被告親自或委請他人買賣，並不構成違約事由，
    且原告必須完成居間事務，始可請求報酬。系爭不動產並非
    原告仲介成立買賣契約，為兩造所不爭執。從而，原告以被
    告違反系爭契約約定為由，請求被告給付違約金10萬元，及
    自起訴狀繕本送達翌日起至清償日止，按年息5%計算之利息
    ，即屬無據，其假執行之聲請亦失所依據，應併予駁回。
四、無代理權人以代理人之名義所為之法律行為，非經本人承認
    ，對於本人不生效力，民法170條第1項定有明文。無權代理
    ，係行為人未經本人授與代理權而以本人名義所為之代理行
    為，或雖經本人授與代理權而逾越代理權限所為之代理行為
    ，有最高法院87年度台上字第1049號民事裁判要旨可參。證
    人李欣隆於111年10月26日本院言詞辯論時雖證稱：「法官
    問：你有承認要給原告公司十萬元？答：隔天那組我們有增
    加金額就是要給原告的，我們底價750(萬)，後來超過750(
    萬)就有預留十萬元就是要給原告，後來賣了800萬。」、「
    法官：你說要給十萬元，被告是否有同意？答：我有委託書
    ，當初合約都有打，合約的底價是750(萬) 。」，惟證人當
    庭提出之房屋出售委託書僅記載：「本人黃儀芳位於台中市
    (縣)太平區太平區樹孝路337巷2弄6號11樓(請詳填欲出售之
    屋址)，因無法親自辦理出售事宜及辦理位於之售屋登記…」
    ，堪認同意給付原告10萬元，係證人逾越被告售屋代理權限
    所為之代理行為，未經被告追認，該無權代理之行為，對於
    被告不能發生效力。從而，原告以被告代理人李欣隆代被告
    承諾願意賠償10萬元予原告為由，請求被告給付10萬元，及
    自起訴狀繕本送達翌日起至清償日止，按年息5%計算之利息
    ，即屬無據，其假執行之聲請亦失所依據，應併予駁回。
五、本件事證已臻明確，兩造其餘攻擊防禦方法或舉證，經審酌
     後，認與判決結果不生影響，爰不逐一論列。
六、訴訟費用負擔之依據：民事訴訟法第78條。
中　　華　　民　　國　　111 　年　　12　　月　　7 　　日
                  臺中簡易庭   法  官  劉正中
以上為正本係照原本作成。
如不服本判決，應於送達後20日內，以判決違背法令為理由，向
本院提出上訴狀並表明上訴理由（上訴理由應表明一、原判決所
違背之法令及其具體內容；二、依訴訟資料可認為原判決有違背
法令之具體事實），如於本判決宣示後送達前提起上訴者，應於
判決送達後20日內補提上訴理由書（須附繕本）。並應繳納上訴
費新臺幣壹仟伍佰元，如未繳納，依民事訴訟法施行法第9 條之
規定，認當事人明知上訴要件有欠缺，逕以裁定駁回其上訴。
中　　華　　民　　國　　111 　年　　12　　月　　7 　　日
                              書記官  江婉君